臺灣高等法院臺南分院刑事判決　　　　　九十一年度交上易字第九八號　　　 潛
　　　上　訴　人
　　　即　被　告　丙　○　○
右列上訴人因公共危險等案件，不服臺灣嘉義地方法院九十年度交易字第二○四號中
華民國九十年十月三十一日第一審判決（起訴案號：臺灣嘉義地方法院檢察署九十年
度偵字第一七二一號），提起上訴，本院判決如左：
      主      文
上訴駁回。
      事      實
一、丙○○於民國九十年二月二十五日晚上十一時四十分許，駕駛車牌號碼Ｖ七—○
    六七七號自用小客車沿嘉義市○○○路由南往北方向途經民生北路三號附近，應
    注意該路段為劃有分向限制線之雙向道路，不得駛入來車之車道內，且應注意車
    前狀況，隨時採取必要之安全措施，而當時雖為夜間，然天氣晴朗，該路段為平
    坦、乾燥、無缺陷之柏油路面，又無障礙物，視距良好，依當時情形，並無不能
    注意之情事，竟疏未注意，貿然駛入對向快車道逆向前行。適甲○○於同日晚上
    九時許至十時許，在嘉義市○○街某處與乙○○飲用酒類，其明知飲酒後已達於
    不能安全駕駛動力交通工具之程度，仍於十一時許騎乘車牌號碼ＧＥ九—三○六
    號機車附載乙○○上路，於十一時四十分許由北往南方向行經該處，亦應注意該
    路段為劃有上述標線之道路，應在機車專用道內行駛，除轉彎或靠路邊停車外，
    不得侵入其他車道，且汽車駕駛人應注意車前狀況，並隨時採取必要之安全措施
    ，依當時情形，又無不能注意之情事，竟疏未注意，貿然沿快車道前行，丙○○
    所駕駛之小客車乃與甲○○所騎乘之機車發生碰撞，甲○○、乙○○當場人車倒
    地，甲○○因之受有右鎖骨、左髕骨骨折之傷害，乙○○因之受有左股骨、左髕
    骨骨折之傷害（甲○○過失傷害部分雖據乙○○於偵查中提出告訴，惟未據起訴
    ）。甲○○於送醫急救後經檢驗其血液中之酒精濃度，高達每百毫升二百十二毫
    克，換算成呼氣酒精濃度為每公升約一點零一毫克（公訴意旨誤為一點零六毫克
    ）。丙○○於肇事後犯罪未被發覺前主動向到場處理車禍有偵查權之警員蕭元信
    自首坦承犯行並接受裁判（甲○○業經依服用酒類，不能安全駕駛動力交通工具
    而駕駛罪，判處有期徒刑貳月確定）。
二、案經甲○○、乙○○訴由嘉義市警察局第一分局報告臺灣嘉義地方法院檢察署檢
    察官偵查起訴。
      理      由
一、前揭車禍事實，業據告訴人甲○○、乙○○指訴明確，被告丙○○於原審亦坦認
    於前揭時地駕駛小客車與告訴人甲○○、告訴人乙○○所共乘之機車發生車禍，
    告訴人均受傷之事實，且有道路交通事故調查報告表一紙、交通事故現場照片十
    二張在卷可稽。而告訴人甲○○因本件車禍受有右鎖骨、左髕骨骨折之傷害，告
    訴人乙○○因本件車禍受有左股骨、左髕骨骨折之傷害，亦據其分別提出財團法
    人天主教聖馬爾定醫院（下稱聖馬爾定醫院）診斷證明書各一紙附卷可參。
二、按汽車在超過四車道之道路行駛時，應依道路交通標誌、標線、號誌之指示行駛
    ，且汽車行駛時，駕駛人應注意車前狀況，並隨時採取必要之安全措施，道路交
    通安全規則第九十八條第二項、第九十四條第三項分別定有明文。被告丙○○駕
    駛汽車，自應注意及此。本件依卷附道路交通事故調查報告表及照片所示，肇事
    路段為劃有快車道、機車專用道、慢車道與分向限制線之雙向道路，時速限制四
    十公里，被告車禍發生時所掉落之小客車車體碎片位置在民生北路南下方向之快
    車道，告訴人甲○○騎乘之機車刮地痕起始點亦在同處，終點在民生北路三號前
    之南下慢車道，堪認撞擊點應在民生北路南下快車道，並非在北上車道，被告顯
    有逆向行駛之情形，而肇事當時雖為夜間，但天氣晴朗，肇事路段為平坦、乾燥
    、無缺陷柏油路面，又無障礙物，視距良好，並無不能注意之情形，被告被告丙○○應注意且能注意，而未注意，貿然逆向行駛，又未注意車前狀況，隨時採取
    必要之安全措施，因而肇致本件車禍，被告丙○○顯有過失責任甚明。至告訴人
    甲○○雖酒後達於不能安全駕駛動力交通工具之程度仍騎乘機車上路，復未遵行
    於機車專用道，而行駛在快車道上，又疏未注意車前狀況，並隨時採取必要之安
    全措施，雖亦有疏失，惟與被告丙○○之過失相較，告訴人甲○○應屬肇事次因
    ，被告丙○○應屬肇事主因，本件車禍係因被告丙○○及告訴人甲○○之過失行
    為所併合肇致，被告丙○○仍不能解免罪責。檢察官曾囑託臺灣省嘉雲區行車事
    故鑑定委員會鑑定過失責任，認「被告丙○○駕駛自用小客車，夜間跨越分向限
    制線，駛入來車道，為肇事原因，告訴人甲○○雖服用酒類超過法定標準值與未
    依規定行駛機車專用道，無肇事因素」，有該委員會九十年五月二十九日嘉鑑字
    第九○○四六五號函檢送之鑑定意見書可憑（見偵查卷第十一至十三頁），原審
    再囑託臺灣省車輛行車事故覆議鑑定委員會覆議結果，除認被告丙○○於夜間駕
    駛自用小客車，跨越分向限制線侵入來車道，為肇事原因外，結論均相同，有該
    委員會九十年八月二十一日府覆議字第九○一五三九號函可佐，未認定告訴人甲○○有肇事因素，但告訴人甲○○係因服用酒類不能安全駕駛動力交通工具而駛
    入快車道，並因此未能注意車前狀況、隨時採取必要之安全措施，亦應負過失責
    任，僅係肇事次因，是二則鑑定意見此部分認定，不足採信。又被告丙○○駕車
    之過失行為與告訴人等所受之傷害間有相當因果關係，本案事證明確，被告丙○○犯行堪以認定。
三、核被告丙○○所為，係犯刑法第二百八十四條第一項前段之過失傷害人罪。被告
    一過失傷害行為，致告訴人甲○○、乙○○受傷，觸犯構成要件相同之罪名，為
    想像競合犯，應依刑法第五十五條規定從一過失傷害人罪處斷。被告丙○○於肇
    事後犯罪未被發覺前，主動向到場處理車禍有偵查權之嘉義市警察局第一分局長
    榮派出所警員蕭元信自首坦承犯行並接受裁判，此有自首調查表可參（見警卷第
    十三頁），為對未發覺之罪自首而受裁判，應依刑法第六十二條前段之規定減輕
    其刑。原審審酌被告丙○○所犯造成告訴人二人之傷害非輕，且為肇事主因，告
    訴人甲○○為肇事次因，迄今仍未達成和解賠償損害，且事後猶捏詞以對，難認
    有悔過之具體表現及其他一切情狀，適用刑法第二百八十四條第一項前段、第五
    十五條、第六十二條前段、第四十一條第一項前段、罰金罰鍰提高標準條例第一
    條前段、第二條，量處有期徒刑四月，並諭知如易科罰金以三百元折算一日之標
    準，以資儆懲。本院經核原判決認事用法，均無不合，量刑亦屬妥適。被告丙○○上訴意旨，否認犯罪，指摘原判決不當，為無理由，應予駁回。
四、被告丙○○經合法傳喚，無正當理由不到庭，爰不待其陳述逕行判決。
五、據上論斷，應依刑事訴訟法第三百六十八條、第三百七十一條，判決如主文。
本案經檢察官林炎昇到庭執行職務。
中  華  民  國      九十一      年        一        月      三  十      日
                                臺灣高等法院臺南分院刑事第一庭
                                    審判長法官  茆    臺    雲
                                          法官  李    文    福
                                          法官  蔡    長    林
右正本證明與原本無異。
不得上訴。
                                    法院書記官  李    培    薇
中  華  民  國      九十一      年        一        月      三十一      日
附錄本案論罪科刑法條全文：
刑法第二百八十四條第一項
  因過失傷害人者，處六月以下有期徒刑、拘役或五百元以下罰金。致重傷者，處一
年以下有期徒刑、拘役或五百元下罰金。
